【裁判字號】    97,訴,176
【裁判日期】    970425
【裁判案由】    違反毒品危害防制條例
【裁判全文】
臺灣雲林地方法院刑事判決               97年度訴字第176號
公  訴  人  臺灣雲林地方法院檢察署檢察官
被      告  甲○○
上列被告因違反毒品危害防制條例案件，經檢察官提起公訴（96
年度毒偵字第1831號），本院改依簡式審判程序，判決如下：
    主  文
甲○○施用第二級毒品，累犯，處有期徒刑柒月。又施用第一級
毒品，累犯，處有期徒刑捌月，扣案之第一級毒品海洛因壹包（
淨重零點壹柒公克）沒收銷燬之。應執行有期徒刑拾壹月，扣案
之第一級毒品海洛因壹包（淨重零點壹柒公克）沒收銷燬之。
    事  實
一、甲○○前因前因施用毒品案件，經執行強制戒治後，於民國
    94年11月11日停止戒治出所，於95年4 月7 日期滿，並由臺
    灣桃園地方法院檢察署檢察官以94年度戒毒偵字第525 號不
    起訴處分確定。又因違反肅清煙毒條例及麻醉藥品管理條例
    等案件，經臺灣桃園地方法院（以下簡稱：桃園地院）以87
    年度訴字第156 號分別判處有期徒刑3 年4 月、10月，應執
    行有期徒刑4 年確定；復因違反麻醉藥品管理條例案件，經
    桃園地院以87年度訴字第754 號（起訴書誤載為：87年度訴
    字第756 號）判處有期徒刑5 年3 月，嗣經上訴，由臺灣高
    等法院以87年度上訴字第5200號駁回上訴而告確定；入監接
    續執行後，其後因減刑，上揭案件由桃園地院以96年度聲減
    字第952 號裁定減刑，並定應執行有期徒刑7 年2 月確定，
    於96年7 月16日執行完畢。詎仍不知悔改，復基於施用第二
    級毒品之犯意，於96年11月21日或22日某時，在桃園縣內某
    處，以甲基安非他命置入玻璃球內燒烤方吸食煙霧之方式，
    施用第二級毒品甲基安非他命1 次。另基於施用第一級毒品
    之犯意，於96年11月25日上午某時，在其位於桃園縣桃園市
    ○○里○○○街53號4 樓住處，以海洛因摻入香煙內點火後
    吸食之方式，施用第一級毒品海洛因1 次。嗣於96年11月25
    日下午1 時14分許，甲○○駕車行經國道1 號高速公路南向
    245.4 公里處（位於雲林縣大埤鄉境內），因超速駕駛為警
    攔檢盤查，扣得甲○○施用後所餘之毒品海洛因1 包（淨重
    0.17公克），並得其同意採集尿液送驗，結果呈現甲基安非
    他命及可待因、嗎啡之陽性反應，始悉上情。
二、案經內政部警政署國道公路警察局第四警察隊報告臺灣雲林
    地方法院檢察署檢察官偵查起訴。
    理  由
壹、程序部分：
    按被告甲○○所犯之本案犯罪，係死刑、無期徒刑、最輕本
    刑為3 年以上有期徒刑以外之罪。其於準備程序就上開被訴
    事實為有罪之陳述，經受命法官告知簡式審判程序之旨，並
    聽取其與公訴人之意見後，本院認無不得或不宜改依簡式審
    判程序進行之情事。爰依刑事訴訟法第273 條之1 第1 項、
    第284 條之1 規定，裁定由受命法官獨任進行簡式審判程序
    ，先予敘明。
貳、實體部分：
一、訊據被告甲○○對於上揭事實均坦承不諱；且對其所採集之
    尿液，經送篩檢後，結果呈現甲基安非他命及可待因、嗎啡
    之陽性反應，有內政部警政署國道公路警察局第四警察隊送
    驗尿液個案名冊對照表，及長榮大學96年12月5 日檢體資料
    0000000 號確認報告各1 紙在卷可憑。又被告所涉施用第一
    級毒品部分，亦有海洛因1 包（淨重0.17公克）扣案可佐；
    且該扣案之毒品，經送法務部調查局鑑定，鑑定結果確認含
    有第一級第6 項毒品海洛因成分無訛，亦有該局96年12月14
    日調科壹字第09623082360 號鑑定書1 份在卷足憑。足認被
    告自白與事實相符，應可採信。
二、查被告前因施用毒品案件，經執行強制戒治後，於94年11月
    11日停止戒治出所，於95年4 月7 日期滿，並由臺灣桃園地
    方法院檢察署檢察官以94年度戒毒偵字第525 號不起訴處分
    確定一情，有臺灣高等法院被告前案紀錄表1 份在卷可稽。
    被告於上開強制戒治執行釋放後，5 年內再犯本案毒品危害
    防制條例第10條第1 項、第2 項之罪，自應依法追訴。本案
    事證明確，被告犯行堪以認定。
三、按海洛因及甲基安非他命，分別為毒品危害防制條例第2 條
    第2 項第1 、2 款所明定之第一、二級毒品，均不得非法施
    用。核被告所為，係分別觸犯毒品危害防制條例第10條第2
    項之施用第二級毒品罪，及同條第1 項之施用第一級毒品罪
    。其為施用第一、二級毒品而持有海洛因、甲基安非他命之
    低度行為，已為其施用之高度行為所吸收，均不另論罪。再
    被告所犯上開2 罪間，犯意各別，行為互殊，應予分論併罰
    。又被告前因違反肅清煙毒條例及麻醉藥品管理條例等案件
    ，經桃園地院以87年度訴字第156 號分別判處有期徒刑3 年
    4 月、10月，應執行有期徒刑4 年確定；復因違反麻醉藥品
    管理條例案件，經桃園地院以87年度訴字第754 號判處有期
    徒刑5 年3 月，嗣經上訴，由臺灣高等法院以87年度上訴字
    第5200號駁回上訴而告確定；入監接續執行及經裁定減刑後
    ，於96年7 月16日執行完畢等節，有上揭臺灣高等法院被告
    前案紀錄表在卷可按。被告於上開徒刑執行完畢後，5 年以
    內故意再犯本件有期徒刑以上之罪，為累犯，各應依刑法第
    47條第1 項規定，加重其刑。
四、再按施用毒品行為之本質為藥物濫用、物質依賴，自殘性明
    顯，侵害性卻隱晦。基於施用毒品此一特性，毒品危害防制
    條例第10條第1 項、第2 項之刑罰，就須與同條例第20條之
    保安處分比擬觀察，而不應與一般犯罪之刑罰等量齊觀。因
    此，對被告施以相當期間之徒刑，藉以隔離毒品、戒除依賴
    即可，過度監禁之結果，徒然虛擲被告生命，並有浪費國家
    稅收之虞。爰審酌被告有如上所述之前科，可認素行不佳；
    又參諸被告曾因施用毒品案件，經判處徒刑及執行強制戒治
    後，仍再犯本件施用毒品罪，顯見其毒癮程度嚴重，且亦未
    能悔改並記取教訓；惟念及施用毒品犯罪之本質，為戕害自
    我身心健康之行為，尚未嚴重破壞社會秩序或侵害他人權益
    ，且被告亦表示已自行向醫療院所尋求戒斷治療；再被告於
    犯後坦承犯行，態度良好；以及被告之教育程度為小學畢業
    等被告之品行、犯罪之動機、目的、手段、智識程度、所生
    危害及犯後態度等一切情狀，分別量處如主文所示之刑，並
    定如主文所示之應執行刑。又扣案之毒品海洛因1 包（淨重
    0.17公克），為第一級毒品，而其包裝袋無論以何種方式析
    離，均會有微量毒品殘留包裝袋內（法務部調查局93年3 月
    19日調科壹字第09300113060 號函在卷可參），是該包裝袋
    亦應視為毒品之一部分，應一併依毒品危害防制條例第18條
    第1 項前段規定，沒收銷燬之。
據上論斷，應依刑事訴訟法第273 條之1 第1 項、第284 條之1
、第299 條第1 項前段，毒品危害防制條例第10條第1 項、第2
項、第18條第1 項前段，刑法第11條前段、第47條第1 項、第51
條第5 款，判決如主文。
本案經檢察官蕭如娟到庭執行職務。
中    華    民    國    97    年    4     月    25    日
                  刑事第三庭    法  官  陳銘壎
以上正本證明與原本無異。
如不服本判決，應於判決收受後10日內，向本院提出上訴狀（須
附繕本）。
                                書記官  鍾宜津
中    華    民    國    97    年    4     月    25    日
附錄本案論罪科刑法條全文：
毒品危害防制條例第10條
施用第一級毒品者，處6 月以上5 年以下有期徒刑。
施用第二級毒品者，處3 年以下有期徒刑。


司法院資訊處製作；財團法人民間司法改革基金會備份。
